【裁判字號】    95,交訴,148
【裁判日期】    951204
【裁判案由】    業務過失致死
【裁判全文】
臺灣高雄地方法院刑事判決             95年度交訴字第148號
公  訴  人  臺灣高雄地方法院檢察署檢察官
被      告  乙○○
選任辯護人  吳剛魁律師
上列被告因業務過失致死案件，經檢察官提起公訴（94年度偵字
第25706 號），本院合議庭裁定由受命法官獨任進行簡式審判程
序，判決如下：
    主  文
乙○○從事業務之人，因業務上之過失致人於死，處有期徒刑柒
月。
    事實及理由
一、本件被告乙○○所犯係死刑、無期徒刑、最輕本刑為3 年以
    上有期徒刑以外之罪，被告於準備程序中就被訴事實為有罪
    之陳述，經法官告知簡式審判程序之旨，並聽取公訴人、被
    告及辯護人之意見後，本院認為適宜由受命法官獨任進行簡
    式審判程序，合先敘明。
二、本件之犯罪事實及證據，除犯罪事實欄一部分補充：「乙○
    ○肇事後，於警方據報前往現場處理時，在場承認為肇事者
    ，並自願接受裁判而自首」外，餘均引用檢察官起訴書之記
    載（如附件）。
三、查被告行為後，如附表所示之相關法律均業經變更，並俱於
    民國95年7 月1 日生效施行，玆經整體比較結果，裁判時法
    並未較為有利，從而依刑法第2 條第1 項前段規定，自應適
    用各該行為時法，亦即修正前刑法規定至明。是核被告所為
    ，係犯刑法第276 條第2 項之業務過失致人於死罪。另被告
    於肇事後，經員警據報到場處理時，被告當場向員警坦承為
    肇事者乙情，有高雄市政府警察局交通大隊交通事故談話紀
    錄表1 份在卷可憑本院辦理刑事案件電話記錄查詢表1 份在
    卷可憑，是被告於員警尚不知何人犯罪前，即向員警主動坦
    承肇事，並自願接受裁判，符合自首之要件，爰依修正前刑
    法第62條前段規定，減輕其刑。爰審酌被告係以駕駛車輛為
    職業之人，並經合格考取大貨車職業駕照，本應遵守交通規
    則謹慎駕駛，且須較一般人具備更高之注意義務，竟於執行
    駕車業務時疏未注意應於行至交岔路中心始得左轉，更未注
    意左方有無來車，即貿然左轉，因而肇事致被害人死亡，雖
    被害人亦與有過失，然被告前揭業務過失犯行招致如此無法
    彌補之遺憾，要屬不該，又其未能與告訴人即被害人父親甲
    ○○達成和解，雖係緣於被害人母親無法與告訴人一同出面
    處理第三人任意責任險之保險理賠，惟被告案發迄今除強制
    汽車責任險賠償金外，未曾給付分文予被害人家屬，更未能
    積極與其所任職公司投保第三人任意責任險之保險公司溝通
    解決之道（蓋要求保險公司就原定理賠金額給先行給付半數
    予告訴人亦屬解決方式之一），逕將此不利益由告訴人承受
    ，全無念及其自身仍應負起最基本之賠償責任，絕無端賴公
    司為其投保責任險即可推委賠償責任之理，其前開所為自屬
    可議，惟慮及其犯後坦承犯行，態度尚可，以及其過失之情
    節等一切情狀，量處如主文所示之刑，以資懲儆。
據上論斷，應依刑事訴訟法第299 條第1 項前段、第273 條之1
第1 項、第310 條之2 、第454 條第2 項，刑法第2 條第1 項前
段、修正前刑法（下同）第276 條第2 項、第62條前段，罰金罰
鍰提高標準條例第1 條前段，判決如主文。
本案經檢察官丙○○到庭執行職務。
中    華    民    國    95    年    12    月    4     日
                  交通法庭    法  官  林書慧
以上正本證明與原本無異。
如不服本判決，應於判決送達後10日內，向本院提出上訴狀。
中    華    民    國    95    年    12    月    5     日
                              書記官  鍾錦祥
附錄本判決論罪科刑法條：
中華民國刑法第276 條（過失致死罪）
因過失致人於死者，處2 年以下有期徒刑、拘役或2 千元以下罰
金。
從事業務之人，因業務上之過失犯前項之罪者，處5 年以下有期
徒刑或拘役，得併科3 千元以下罰金。
附表：
┌──────┬─────────────┬─────────────┬───────┬────┐
│相關變更條文│行為時法（下稱舊法）之內容│裁判時法（下稱新法）之內容│比  較  理  由│備    註│
├──────┼─────────────┼─────────────┼───────┼────┤
│【罰金刑貨幣│依法律應處罰金、罰鍰者，就│中華民國94年1 月7 日刑法修│刑法之貨幣單位│經按現行│
│單位之變更】│其原定數額得提高為2 倍至10│正施行後，刑法分則編所定罰│由「元（指銀元│法規所定│
│罰金罰鍰提高│倍（刑法乃係定明10倍）。第│金之貨幣單位為新臺幣。94年│）」變更為「新│貨幣單位│
│標準條例第1 │1 條所定得提高倍數之規定，│1月7日刑法修正時，刑法分則│臺幣」，且刑法│折算新臺│
│條前段、第5 │於本條例修正後制定之法律，│編未修正之條文定有罰金者，│分則之罰金數額│幣條例第│
│條→刑法施行│不適用之；本條例修正前公布│自94年1 月7 日刑法修正施行│，亦視該分則先│2 條之規│
│法第1 之1 條│之法律，於本條例修正後修正│後，就其所定數額提高為30倍│前曾修正與否，│定折算後│
│第1 項、第2 │其罰金罰鍰數額或法律經全部│。但72年6 月26日至94年1 月│而分別提高3 或│等值，是│
│項          │修正而其罰金罰鍰數額未予變│7 日新增或修正之條文，就其│30倍。        │以新法並│
│            │更者，亦同。              │所定數額提高為3 倍。      │              │未較有利│
├──────┼─────────────┼─────────────┼───────┼────┤
│【罰金刑下限│罰金：（銀元）1 元以上。  │罰金：新臺幣1000元以上，以│罰金刑之下限，│舊法有利│
│之變更】    │                          │百元計算。                │由銀元10元（亦│        │
│刑法第33條第│                          │                          │經提高）即新臺│        │
│5 款        │                          │                          │幣30元，提高為│        │
│            │                          │                          │新臺幣1000元。│        │
├──────┼─────────────┼─────────────┼───────┼────┤
│【自首減輕其│對於未發覺之罪自首而受裁判│對於未發覺之罪自首而受裁判│舊法係必減輕其│舊法有利│
│刑之變更】  │者，減輕其刑。            │者，得減輕其刑。          │刑，修正後則變│        │
│刑法第62條前│                          │                          │更為得減輕其刑│        │
│段          │                          │                          │              │        │
├──────┼─────────────┼─────────────┼───────┼────┤
│【罰金刑之加│罰金有加減者，僅加減其最高│罰金有加減者，其最高度及最│修正後雖罰金之│舊法有利│
│重及減輕】刑│度（舊法第68條）          │低度同加減之（新法第67條）│最低度亦同減輕│        │
│法第67條、第│                          │                          │之，惟因舊法最│        │
│68 條       │                          │                          │低度之罰金為銀│        │
│            │                          │                          │元1 元（即新臺│        │
│            │                          │                          │幣3 元），仍比│        │
│            │                          │                          │新法所規定罰金│        │
│            │                          │                          │刑減輕後之刑度│        │
│            │                          │                          │（經減輕後最輕│        │
│            │                          │                          │為新臺幣500 元│        │
│            │                          │                          │）為輕。另修正│        │
│            │                          │                          │後罰金之最低度│        │
│            │                          │                          │亦同加重之，自│        │
│            │                          │                          │以舊法有利。  │        │
├──────┼─────────────┴─────────────┴───────┴────┤
│整體比較結果│本件舊法之罰金刑最低度刑較低，自首亦規定應減輕其刑，故以舊法較有利。            │
└──────┴────────────────────────────────────────┘


司法院資訊處製作；財團法人民間司法改革基金會備份。
